【裁判字號】    89,交訴,82
【裁判日期】    900524
【裁判案由】    業務過失致死
【裁判全文】
臺灣臺中地方法院刑事判決                          八十九年度交訴字第八二號
    公  訴  人  臺灣台中地方法院檢察署檢察官
    被      告  丙○○
    選任辯護人  黃振源
右列被告因業務過失致死案件，經檢察官提起公訴（八十九年度偵字第八五三一號）
，本院判決如左：
    主      文
丙○○從事業務之人，因業務上之過失致人於死，處有期徒刑壹年。
    事      實
一、丙○○係營業小客車之駕駛，乃以駕駛為其業務之人，於民國八十九年四月十一
    日凌晨四時三十分許，駕駛車牌號碼Ｕ五─五Ｏ九號營業小客車，沿臺中市○○
    路，由中港路往向上路（即由北向南）方向行駛，駛至該民權路與後龍街口前時
    ，原應注意車前狀況，俾以隨時採取必要安全措施；又汽車行近行人穿越道前，
    應減速慢行，遇有行人穿越時，無論有無交通警察指揮或號誌指示，均應暫停讓
    行人先行通過，而依當時天候晴、光線為夜間有照明、路面乾燥、無缺陷、無障
    礙物、視距良好等情，並無不能注意之情形，竟疏於注意前方適有宋李桂蘭沿後
    龍街口由東往西方向步行於人行穿越道穿越馬路之車前狀況，而貿然向前行駛，
    致撞及宋李桂蘭倒地而受有右側脛骨骨折、左側脛骨骨折等傷害，經送往私立中
    山醫學院附設孫中山先生紀念醫院轉送國軍臺中總醫院救治無效，延至八十九年
    五月十六日下午五時三十九分許不治死亡。丙○○於肇事後，在犯罪未發覺前，
    向該管公務員即臺中市警察局第一分局民權派出所警員乙○○自首申告犯罪，且
    陳述肇事之經過，而接受裁判。
二、案經臺灣臺中地方法院檢察署檢察官相驗屍體後自動檢舉偵查起訴。
    理      由
一、訊據被告丙○○對於右揭時間及交岔路口駕車肇事致被害人宋李桂蘭受傷之事實
    ，固直承不諱，惟矢口否認有過失致死之犯行，並辯稱：被害人當時欲穿越前揭
    路口，並非走在人行穿越道上，且被害人之死亡結果與其過失行為並無相當因果
    關係云云。惟查右揭事實，業據被害人宋李桂蘭之子甲○○到庭指訴，核與證人
    乙○○之證述情節相符，復有臺中市○○○道路交通事故調查報告表、臺中市警
    察局交通警察隊肇事現場圖、現場照片五幀附卷可稽。查本件肇事地點為臺中市
    ○○路與後龍街口，被告所行駛之民權路，為雙向快車道速限時速四十公里之路
    段，而肇事地點路面開闊，視界良好，被告所駕駛之營業用小客車，肇事後順向
    左斜停於往向上路方向之十字路口上，左側前輪及右側前輪分別於路面上留有十
    二點一公尺及十三公尺之煞車痕跡等情，此有臺中市警察局交通警察隊警員所繪
    製之道路交通事故調查報告表及肇事現場圖可按；核與證人臺中市警察局交通隊
    警員丁○○於本院審理時結證證稱：其至現場處理，被告有在現場，車子未移動
    ，現場留有二道煞車痕等語情節相符。按駕駛人應注意車前狀況，隨時採取必要
    安全措施，且應遵守在市區道路時速不得超過四十公里之速限；又汽車行近行人
    穿越道前，應減速慢行，遇有行人穿越時，無論有無交通警察指揮或號誌指示，
    均應暫停讓行人先行通過。道路交通安全規則第九十四條第三項、第九十三條第
    一項第一款及第一百零三條分別定有明文。可知被告駕駛車輛至肇事地點，未遵
    守上開規定，而依當時情形天氣晴朗，夜間照明光線充足，路面乾燥、無缺陷亦
    無障礙物，視距良好，有前揭道路交通事故調查報告表可查，又無不能注意之情
    形，竟疏未注意車前路面為交叉路口之狀況，而採取減速措施，且以逾時速四十
    公里（依其前述之煞車痕跡長度，依「一般公路汽車煞車距離、行車速度對照表
    」觀之，可知被告之車速逾時速四十公里以上）超速行駛行近行人穿越道前，亦
    未減速慢行，遇有行人穿越，亦未暫停讓行人穿越道上行人先行通過，以致肇事
    ，為肇事因素。而本案經送臺灣省臺中市區車輛行車事故鑑定委員會及臺灣省車
    輛行車事故覆議鑑定委員會分別為鑑定及覆議結果，亦均同此認定，有上開鑑定
    委員會八十九年十二月三十日中市鑑字第八九０六九０號函附之鑑定意見書一份
    、九十年四月二十三日省覆議字第九００五六七號函一紙附卷可參。又本件車禍
    被害人因此受有右側脛骨骨折、左側脛骨骨折等傷害，經送往私立中山醫學院附
    設孫中山先生紀念轉送國軍臺中總醫院救治無效，延至八十九年五月十六日下午
    五時三十九分許不治死亡等情，亦經臺灣臺中地方法院檢察署檢察官督同檢驗員
    相驗屬實，製有相驗筆錄、相驗屍體證明書、驗斷書在卷可憑。而證人私立中山
    醫學院附設孫中山先生紀念醫院醫師吳志隆亦證稱：一般人受車禍外傷免疫力會
    降低，而被害人年紀已大抵抗力很弱，若無發生本件車禍被害人應該不會死亡，
    依其於八十八年五月十八日之健康檢查表觀之，僅有心臟肥大症狀情況正常，被
    害人之死亡與本件車禍有因果關係等語（參閱八十九年十月三十一日本院訊問筆
    錄）明確在卷，足見被告過失行為與被害人死亡間具有相當因果關係，被告上開
    所辯，顯係卸責之詞不足採信。本件事證明確，被告犯行堪以認定。
二、核被告所為，係犯刑法第二百七十六條第二項之業務過失致死罪。按被告於犯罪
    未被發覺前，向該管公務員告知其犯罪，而不逃避接受裁判者，即與刑法第六十
    二條規定自首之條件相符；至於自首後於審判中對其犯罪「事實」有所主張或辯
    解者，係被告辯護權之行使，不能僅據此之一端即謂被告無接受裁判意思之唯一
    論據（最高法院八十四年度台上字第八二九號判決參照），是本案被告雖於本院
    審理時，對其犯罪事實有前述之辯解，惟其於犯罪未被發覺前，向警察機關自首
    ，業經證人即警員乙○○到庭結證屬實在卷，應依刑法第六十二條之規定減輕其
    刑，又按汽車駕駛人行經行人穿越道不依規定讓行人優先通行，因而致人受傷或
    死亡，依法應負刑事責任者，加重其刑至二分之一，道路交通管理處罰條例第八
    十六條第一項定有明文，被告於人行穿越道撞及被害人並致死亡，依法應加重其
    刑。並先加後減之。爰審酌被告過失之程度、過失犯罪致被害人死亡之所生損害
    ，被害人家屬所受傷痛，及被告犯罪後之態度且尚未賠償被害人損失達成民事和
    解等一切情狀，量處如主文所示之刑。
據上論斷，應依刑事訴訟法第二百九十九條第一項前段，刑法第二百七十六條第二項
、第六十二條前段，道路交通管理處罰條例第八十六條第一項，罰金罰鍰提高標準條
例第一條前段，判決如主文。
中      華      民      國    九十    年      五      月    二十四      日
                               臺灣臺中地方法院交通法庭
                                       法  官    張  國  華
右正本證明與原本無異
如不服本判決應於送達後十日內向本院提出上訴狀，上訴於台灣高等法院台中分院（
須附繕本）
                                        書記官
中      華      民      國    九十    年      五      月    二十九      日
刑法第二百七十六條第二項：從事業務之人，因業務上之過失犯前項之罪者，處五年
                          以下有期徒刑或拘役，得併科三千元以下罰金。


司法院資訊處製作；財團法人民間司法改革基金會備份。
